【裁判字號】    95,交易,156
【裁判日期】    950601
【裁判案由】    過失致死
【裁判全文】
臺灣臺中地方法院刑事判決             95年度交易字第156號
公  訴  人  臺灣臺中地方法院檢察署檢察官
被      告  甲○○
上列被告因過失致死案件，經檢察官提起公訴（九十五年度偵字
第一九八九號），被告於準備程序就被訴事實為有罪之陳述，本
院合議庭裁定由受命法官獨任進行簡式審判程序，並予判決如下
：
    主    文
甲○○從事業務之人，因業務上之過失致人於死，處有期徒刑捌
月，緩刑貳年。
    犯罪事實
一、甲○○原係新曜機械股份有限公司（下稱新曜公司）登記負
    責人，平日並以自用小貨車為新曜公司載送貨品，係以駕駛
    車輛為主要業務之人。其於民國九十四年五月十三日十八時
    三十分許，駕駛車牌號碼五八二一－ＨＰ號自用小貨車，沿
    臺中縣神岡鄉○○村○○路由北往南方向行駛，途經臺中縣
    神岡鄉○○村○○路與崇德路交岔路口時，本應注意車前狀
    況，並隨時採取必要之安全措施，且需遵守路口燈光號誌之
    指示行駛，而依當時天候雨、為日間自然光線、路面濕潤無
    缺陷、無障礙物、視距良好等客觀情形，並無不能注意之特
    別情事，竟疏於注意而貿然前行，適有劉宗憲騎乘車牌號碼
    ＭＴ五－九七八號重型機車，沿臺中縣神岡鄉○○村○○路
    由西往東方向通過上開交岔路口時，甲○○因未依規定減速
    ，仍貿然通過該路口，未採取煞停之必要安全措施而闖越紅
    燈，俟見及劉宗憲所騎乘之機車業已避煞不及，致其所駕前
    揭自用小貨車前車頭與劉宗憲所騎乘上開重型機車之左側車
    身發生碰撞，劉宗憲因而人車倒地，受有頭部外傷合併蜘蛛
    膜下腔出血、硬腦膜下腔出血、遲發性右側腦內出血及嚴重
    腦腫脹等傷害。甲○○於肇事後，在具有偵查犯罪權限之公
    務員發覺上開犯行前，即主動撥打電話報警處理，並於到場
    處理員警洪啟源詢問時自首犯罪，再於其後本案偵查、審理
    程序中到庭接受裁判。劉宗憲嗣雖經送醫急救，仍因上開傷
    勢導致顱內出血，延至九十四年五月二十七日凌晨零時四十
    分許不治死亡。
二、案經劉宗憲之父母戊○○、丁○○○訴請，暨臺灣臺中地方
    法院檢察署檢察官據報相驗後，自動檢舉簽分偵查起訴。
    理    由
一、上開犯罪事實，業據被告甲○○於本院訊問時均坦承不諱，
    核與證人即現場目擊者丙○○於警詢及偵查中陳述所目擊之
    現場狀況及告訴人戊○○於警詢及偵查中所指訴被害人劉宗
    憲發生本件車禍致死等情相互合致（見相驗卷宗第一一頁至
    第一二頁、第五八頁至第五九頁；第九頁至第一０頁、第三
    三頁反面至第三四頁），並有道路交通事故現場圖及調查報
    告表一份、肇事車輛照片十張附卷可稽（見相驗卷宗第一三
    頁至第二一頁）。而被害人劉宗憲確因本件車禍所生頭部外
    傷合併蜘蛛膜下腔出血、硬腦膜下腔出血、遲發性右側腦內
    出血及嚴重腦腫脹導致顱內出血死亡，亦有童綜合醫院一般
    診斷書足佐（見相驗卷宗第二二頁）及經檢察官督同檢驗員
    相驗屬實，製有相驗筆錄、相驗屍體證明書、驗斷書在卷可
    憑（見相驗卷宗第三二頁至第五七頁）。按汽車行駛時，駕
    駛人應注意車前狀況，並隨時採取必要之安全措施，汽車行
    駛至交岔路口時，應遵守燈光號誌之指示，道路交通安全規
    則第九十四條第三項、第一百零二條第一項第一款定有明文
    ，被告平日以駕駛新曜公司之貨車送貨為業，更當依循前揭
    交通安全規定，注意車前狀況並採取適當措施，且依當時天
    候、路況、視距等客觀情形，並無不能注意之特別情事，竟
    疏於注意，於行經前揭交叉路口時，未遵照號誌指示，隨即
    貿然前行，致與被害人劉宗憲所騎機車發生碰撞，被告駕車
    行為顯有過失。而本件車禍經送請臺灣省臺中縣區車輛行車
    事故鑑定委員會鑑定結果，認被告駕駛自用小貨車行經肇事
    地段交叉路口，違反號誌指示闖紅燈行駛，為肇事主因，亦
    有臺灣省臺中縣區車輛行車事故鑑定委員會九十四年十月十
    二日中縣鑑字第０九四五五０三０八０號函所附鑑定意見書
    一份在卷可按（見相驗卷宗第七０頁至第七二頁），適同於
    本院前揭認定，益足為證。是以被告之上開過失行為與被害
    人劉宗憲之死亡結果間，應具有相當因果關係，允無疑義。
    綜上所陳，本案事證已臻明確，被告犯行洵堪認定。
二、被告甲○○原為新曜公司之登記負責人，平日並以自用小貨
    車為新曜公司載送貨品為業，係以駕駛車輛為其主要業務之
    人，其因業務上之過失駕車行為致人於死，核其所為係犯刑
    法第二百七十六條第二項之業務過失致人於死罪。被告於肇
    事後，在具有偵查犯罪權限之公務員發覺上開犯行前，即主
    動撥打電話報警處理，並於到場處理員警洪啟源詢問時自首
    犯罪，再於其後本案偵查、審理程序中到庭接受裁判，有社
    口交通小隊道路交通事故肇事人自首情形紀錄表及臺中縣警
    察局交通隊處理道路交通事故談話紀錄表在卷足參（見相驗
    卷宗第二七頁、第二四頁），被告既已合於法定自首之要件
    ，應依刑法第六十二條前段之規定減輕其刑。爰審酌被告已
    與被害人家屬就本件民事損害賠償部分達成和解，有和解筆
    錄為憑，被告於本院訊問時終能坦承犯行，對於所犯亦已深
    表悔悟，態度尚佳；惟本件車禍肇事直接剝奪被害人劉宗憲
    之生命權，對於被害人劉宗憲之家庭乃至於國家社會之損失
    實已無從回復，所生危害至為重大，並參以被告之智識程度
    及其於本件車禍之過失情節輕重等一切情狀，量處如主文所
    示之刑。又被告前未曾受有期徒刑以上刑之宣告，此有臺灣
    高等法院被告前案紀錄表在卷可按，其經此偵審程序之教訓
    ，當能知所警惕，應無再犯之虞，本院審酌上情，認主文所
    宣告之刑，以暫不執行為宜，爰併予宣告緩刑二年，以啟自
    新。
據上論斷，應依刑事訴訟法第二百七十三條之一第一項、第二百
九十九條第一項前段，刑法第二百七十六條第二項、第六十二條
前段、第七十四條第一款，罰金罰鍰提高標準條例第一條前段，
判決如主文。
本案經檢察官乙○○到庭執行職務。
中    華    民    國    95    年    6     月    1     日
                  刑事第四庭  法  官  陳思成
上正本證明與原本無異。
如不服本判決，應於送達後十日內向本院提出上訴狀（須附繕
本），上訴於臺灣高等法院臺中分院。
                              書記官  王嘉麒
中    華    民    國    95    年    6     月    1     日
附錄論罪科刑法條
刑法第二百七十六條第二項
從事業務之人，因業務上之過失犯前項之罪者，處五年以下有期
徒刑或拘役，得併科三千元以下罰金。


司法院資訊處製作；財團法人民間司法改革基金會備份。
